【裁判字號】    97,交抗,1049
【裁判日期】    970908
【裁判案由】    聲明異議
【裁判全文】
臺灣高等法院臺中分院刑事裁定        97年度交抗字第1049號
抗  告  人  交通部公路總局臺中區監理所豐原監理站
受 處分 人  甲○○
上列抗告人因受處分人聲明異議案件，不服臺灣臺中地方法院中
華民國97年7月30日裁定（ 97年度交聲字第1225號）提起抗告，
本院裁定如下：
    主  文
抗告駁回。
    理  由
一、抗告意旨略以：汽車駕駛人因違反道路交通管理處罰條例第
    35條規定受吊扣駕駛執照處分，如無當時駕駛車種之駕駛執
    照，仍應吊扣其持有其他車種之駕駛執照，主要係考量其違
    規行為對道路交通秩序之維持及道路交通安全已生較大影響
    ，基於一人一照之原則，故吊扣其持有之駕駛執照，以限制
    其繼續駕車行駛道路之權利，係屬駕駛行為之限制，不因其
    駕駛車類不同而有所差異，敬請撤銷原裁定，維持原處分「
    吊扣執業聯結車駕駛執照」等語。
二、按汽車駕駛人飲用酒類或其他類似物後其吐氣所含酒精濃度
    超過每公升0.25毫克或血液中酒精濃度超過 0.05%以上者，
    不得駕車，道路交通安全規則第114條第2款定有明文。又汽
    車駕駛人，駕駛汽車經測試檢定有酒精濃度超過規定標準者
    ，處新臺幣15000元以上60000元以下罰鍰，並當場移置保管
    該汽車及吊扣其駕駛執照 1年；因而肇事致人受傷者，並吊
    扣其駕駛執照2年；汽車駕駛人，有第35條第1項規定之情形
    者，應接受道路交通安全講習，道路交通管理處罰條例第35
    條第1項第1款、第24條第1項第2款亦有明定。復按道路交通
    次按修正前道路交通管理處罰條例第68條規定：「汽車駕駛
    人，因違反本條例及道路交通安全規則之規定，受吊扣或吊
    銷駕駛執照處分時，吊扣或吊銷其持有各級車類之駕駛執照
    。」。惟上開道路交通管理處罰條例第68條業於民國（下同
    ）94年12月14日修正，並自95年3月1日施行，修正後道路交
    通管理處罰條例第68條規定：「汽車駕駛人，因違反本條例
    及道路交通安全規則之規定，受吊銷駕駛執照處分時，吊銷
    其持有各級車類之駕駛執照。」，其立法理由略以：「原條
    文將違法或違規駕駛人所持有各級車類之駕駛執照一併吊扣
    或吊銷，失之過酷，影響人民工作及生活甚鉅，爰修正之」
    等語，故現行條文，係將道路交通管理處罰條例第68條原有
    條文中之「吊扣或」 3字刪除，有立法院交通委員會94年10
    月5日台立交字第 0942400153號函附道路交通管理處罰條例
    第68條審查報告（登在立法院公報第94卷第70期第135至138
    頁）可稽。參照現行條文上開立法理由及立法經過可知，依
    上開規定受吊銷駕照處分者，仍維持吊銷其持有各級車類之
    駕駛執照，至受吊扣駕照處分者，則僅吊扣其違法或違規當
    時所駕駛車輛之駕駛執照，不再吊扣其持有各級車類之駕駛
    執照。
三、經查，本件受處分人違規行為係發生於96年10月21日，其應
    適用修正後之道路交通管理處罰條例第68條規定。又受處分
    人違規時，係駕駛自用小客貨車，此有國道公路警察局第七
    警察隊公警局交字第 Z00000000號舉發通知單、交通部公路
    總局臺中區監理所豐原監理站 97年 4月9日豐監稽違字第裁
    63-Z00000000號裁決書附卷可憑，依前揭規定，抗告人應僅
    限制受處分人駕駛自用一般小客貨車之權利，即吊扣其小型
    車駕駛執照，始符依法行政原則，原審已論述詳實。抗告人
    以道路交通管理處罰條例第35條規定，認吊扣汽車駕駛人持
    有之駕駛執照，以限制其繼續駕車行駛道路之權利，係屬駕
    駛行為之限制，不因其駕駛車類不同而有所差異云云，已不
    當擴張解釋限制人民權利之法律，與依法行政原則有違，是
    本件應僅吊扣小型車之駕駛執照，以避免過度影響人民之工
    作及生活，始符合修法本旨。原裁定以本件受處分人之異議
    為有理由，撤銷原處分關於吊扣職業聯結車駕駛執照24個月
    部分，並就該撤銷部分改諭知「甲○○自用小客貨車駕駛人
    駕駛汽車，經測定酒精濃度超過規定標準，因而肇事致人受
    傷，處吊扣小型車普通駕駛執照貳年，並應接受道路交通安
    全講習。」之處罰，經核並無違誤，抗告人之抗告並無理由
    ，應予駁回
四、據上論結，依道路交通案件處理辦法第26條、刑事訴訟法第
    412條，裁定如主文。
中    華    民    國    97    年    9     月    8     日
            刑事第七庭   審判長法  官 林  榮  龍
                               法  官 鄭  永  玉
                               法  官 江  錫  麟
上列正本證明與原本無異。
不得再抗告。
                               書記官 鄧  智  惠
中    華    民    國    97    年    9     月    9     日


司法院資訊處製作；財團法人民間司法改革基金會備份。
